臺灣高等法院臺南分院刑事判決　　　 99年度交上易字第768號
上　訴　人　臺灣臺南地方法院檢察署檢察官
被　　　告　郭志宗
選任辯護人　陳靜娟律師
上列上訴人因被告過失傷害案件，不服臺灣臺南地方法院99年度
交易字第235號中華民國99年11月2日第一審判決（起訴案號：臺
灣臺南地方法院檢察署99年度調偵字第916號），提起上訴，被
告於本院準備程序進行中就被訴事實為有罪之陳述，本院裁定進
行簡式審判程序後，判決如下：
    主  文
上訴駁回。
    事  實
一、郭志宗於民國98年7月23日上午7時30分許，駕駛車牌號碼92
    36-UG號自用小客車，自臺南縣永康市○○路48巷3號由北往
    南方向倒車時，本應注意汽車倒車時，應顯示倒車燈光或手
    勢後，謹慎緩慢後倒，並應注意其他車輛及行人，而依當時
    天候晴、日間自然光線、柏油路面乾燥無缺陷、無障礙物、
    視距良好等情，客觀上並無不能注意之情事，其竟疏未注意
    及此而貿然倒車，適有葉佳駿騎乘車牌號碼771-ENX號普通
    重型機車沿該路由東向西行駛至該處時，見狀閃煞不及，而
    與郭志宗所駕駛之前開自用小客車後方發生撞擊而致葉佳駿
    人車倒地，並受有右側股骨頭脫位合併髖臼閉鎖性骨折之傷
    害。
二、案經葉佳駿訴請臺灣臺南地方法院檢察署檢察官偵查起訴。
    理  由
壹、本件被告所犯為死刑、無期徒刑、最輕本刑為三年以上有期
    徒刑以外之罪，且於本院行準備程序進行中，就被訴事實為
    有罪之陳述，經告知其簡式審判程序之旨，並聽取其與辯護
    人、檢察官之意見後，業經本院裁定進行簡式審判程序，並
    記明筆錄在卷（見本院卷第64頁），是依刑事訴訟法第273
    條之2之規定，本件証據調查不受刑事訴訟法第159條第1項
    、第161條之2、第161條之3、第163條之1及第164條至第170
    條規定之限制，合先敘明。
貳、
一、上開犯罪事實，業經被告於原審、本院審理時坦承不諱，核
    與告訴人葉佳駿於警偵訊中證述之情節相符，並有道路交通
    事故現場圖、道路交通事故調查報告表(一)、(二)各1份、現場
    照片8張（見99年度交查字第363號偵卷第2-10頁、第21頁）
    在卷可稽，又被害人葉佳駿因本件車禍受有右側股骨頭脫位
    合併髖臼閉鎖性骨折之傷害，亦有98年11月3日財團法人奇
    美醫院診斷證明書乙份（98他3829偵卷第6頁）可參。是被
    告於上揭時、地駕駛上開車輛與告訴人葉佳駿所騎乘之機車
    發生碰撞，以及告訴人因而受有上揭傷害之事實，堪以認定
    。
二、按「汽車倒車時，應顯示倒車燈光或手勢後，謹慎緩慢後倒
    ，並應注意其他車輛及行人。」道路交通安全規則第110條
    第2款定有明文。查被告於上揭時地倒車，本應注意遵守上
    開規定，且肇事當時當時天候晴、日間自然光線、柏油路面
    乾燥無缺陷、無障礙物、視距良好等情，亦有前開道路交通
    事故調查報告表(一)在卷可按，足見依當時狀況，被告客觀上
    並無不能注意之情事。詎被告理應注意若未謹慎緩慢後倒，
    或未注意其他車輛及行人，可能導致與後車發生碰撞，其應
    注意能注意，竟疏未注意，致告訴人騎乘機車不慎自後方與
    被告所駕駛之車輛相撞，造成告訴人受有前揭傷害，被告於
    本件車禍之發生，顯有過失至明。又被害人之傷害與被告之
    過失行為間，亦有相當因果關係。綜上事證可證，足証被告
    上開自白顯與事實相符，其上開供述自足資為裁判之依據。
三、綜上，本件事證明確，被告之過失傷害犯行洵堪認定。
參、論罪科刑之理由
一、按刑法上所謂「業務」，係指以反覆同種類行為為目的之社
    會活動而言，不僅指主業務，尚包括附隨業務在內，而所謂
    附隨業務，亦應與其主要業務有直接、密切之關係，亦即為
    完成主要業務所附隨之準備工作與輔助事務而言，查被告任
    職於松仕股份有限公司，其主要業務為模具開發事務，僅偶
    爾利用車輛代步乙節，業據被告供述在卷，核與證人即其雇
    主郭建隆證述內容相符，是駕駛車輛非被告之主要業務，亦
    難評價為其附隨業務，至發生事故地點雖係被告上班之松仕
    公司之工廠，而發生本件件交通事故當時雖係上午7時30分
    ，但當日被告係為私人事務而非為該工廠從事業務而駕駛前
    揭車輛，亦據被告供述在卷，是被告應非從事駕駛業務之人
    ，核被告所為，係犯刑法第284條第1項前段之過失傷害罪。
    公訴檢察官於本院審理時認被告所犯法條係屬刑法第284條
    第2項業務過失傷害罪（見本院卷第70頁），尚有未符，起
    訴法條應予變更，附此敘明。
二、原審適用刑法第284條第1項前段、第41條第1項前段，刑法
    施行法第1條之1之規定，並審酌被告品行（有臺灣高等法院
    被告前案紀錄表附卷可參）、生活狀況、智識程度（高中肄
    業），及本件交通事故之過失程度、告訴人葉佳駿所受之傷
    害，被告迄未能與告訴人葉佳駿達成和解賠償損害，暨犯罪
    後坦承犯行，態度尚非欠佳等一切情狀，量處有期徒刑三月
    ，並諭知易科罰金之折算標準。本院經核，原判決認事用法
    ，均無違誤，量刑亦稱妥適。
三、檢察官上訴意旨以：被告郭志宗之戶籍地為臺南縣永康市○
    ○○街21巷13號；其於事發時從同市○○路48巷3號由北往
    南方向倒車致生本件事故，該址係其上班之工廠或公司，故
    其於98年7月23日上午7時30分駕駛車牌號碼9236-UG號自小
    客車，應係為該工廠從事業務，被告應為從事駕駛業務之人
    ，本件所犯罪名應係業務過失傷害罪，刑度亦應加重，始符
    法律規定云云，惟查，被告駕駛前揭車輛非被告之主要業務
    ，已如前述，另原判決量處被告過失傷害犯行，處有期徒刑
    三月亦應認符合罪責相當性原則。檢察官以此為由提起上訴
    ，而指摘原判決不當，為無理由，應予駁回。
肆、據上論結，應依刑事訴訟法第368條、第364條、第300條，
    判決如主文。
本案經檢察官羅清溪到庭執行職務。
中    華    民    國   100    年    3     月    1     日
                  刑事第四庭    審判長法  官    吳志誠
                                      法  官    彭喜有
                                      法  官    羅心芳
以上正本證明與原本無異。
不得上訴。
                                      書記官    劉清洪
中    華    民    國   100    年    3     月    1     日
附錄本案論罪科刑法條全文：
刑法第284條第1項：
因過失傷害人者，處6月以下有期徒刑、拘役或5百元以下罰金；
致重傷者，處1年以下有期徒刑、拘役或5百元以下罰金。